臺灣高雄地方法院民事裁定
111年度聲字第97號
聲  請  人  陳仕瑋  


相  對  人  陳梅蘭  
            馮薏頻  
上列當事人間聲請停止執行事件，本院裁定如下：    
    主  文
聲請駁回。
聲請程序費用由聲請人負擔。
    理  由
一、聲請人聲請意旨略以：債權人即相對人以伊尚欠其等借款債
    務各新台幣（下同）650萬元（合計1,300萬元）本息、違約
    金未為清償為由，執本院110年度司拍字第331號拍賣抵押物
    裁定為執行名義，聲請本院以111年度司執字第42440號拍賣
    抵押物強制執行事件（下稱系爭執行事件），對伊所有坐落
    高雄市○鎮區○○段000地號土地及同段0000建號建物（門牌同
    區○○○路00號，以下合稱系爭不動產）為強制執行。惟兩造
    間借款之本金僅有1,094萬7,500元，且兩造間約定違約金為
    按年息百分之16計算，實屬過高，應予酌減至零。伊對此已
    向本院提起確認抵押債權不存在及債務人異議之訴（111年
    度補字第467號），請求確認兩造間就系爭不動產設定之抵
    押權所擔保之債權於超過1,094萬7,500元，及自民國110年1
    2月14日起至清償日止，按週年利率百分之16計算之利息部
    分不存在，並請求撤銷系爭執行事件就相對人聲請執行之金
    額超過1,094萬7,500元，及自110年12月14日起至清償日止
    ，按週年利率百分之16計算之利息部分所為之執行程序，倘
    系爭不動產遭拍賣，勢將難以回復原狀，爰聲請裁定停止強
    制執行程序等語。
二、按強制執行程序開始後，除法律另有規定外，不停止執行。
    有回復原狀之聲請，或提起再審或異議之訴，或對於和解為
    繼續審判之請求，或提起宣告調解無效之訴、撤銷調解之訴
    ，或對於許可強制執行之裁定提起抗告時，法院因必要情形
    或依聲請定相當並確實之擔保，得為停止強制執行之裁定。
    強制執行法第18條定有明文。準此，為免執行程序長期延宕
    ，有損債權人之權益，強制執行法第18條第1項明示以不停
    止執行為原則，同條第2項例外規定得停止執行，係因回復
    原狀等訴訟如果勝訴確定，據以強制執行之執行名義將失其
    效力，為避免債務人發生難以回復之損害，故於受訴法院認
    有必要時，得裁定停止執行，倘受訴法院認無必要，僅因債
    務人聲明願供擔保，亦須裁定停止執行，無異許可債務人僅
    憑一己之意思，即可達到停止執行之目的，不僅與該條所定
    原則上不停止執行之立法意旨有違，且無法防止債務人濫行
    訴訟以拖延執行。是縱使債務人聲明願供擔保，仍須受訴法
    院認有必要者，始得裁定停止執行。又所謂必要情形，法院
    應就異議之訴在法律上是否顯無理由，以及如不停止執行，
    將來是否難於回復執行前之狀態，及倘予停止執行，是否無
    法防止債務人濫行訴訟，以拖延執行，致債權人之權利無法
    迅速實現等各種情形予以斟酌，以資平衡兼顧債務人及債權
    人之利益。次按執行名義無確定判決同一之效力者，於執行
    名義成立前，如有債權不成立或消滅或妨礙債權人請求之事
    由發生，債務人固得依強制執行法第14條第2項規定，於強
    制執行程序終結前提起異議之訴。惟債務人異議之訴之目的
    在於排除執行名義之執行力，而抵押權人於其抵押債權未受
    全部清償前，依民法第873條規定，應得就抵押物之全部行
    使權利，抵押權所擔保之債權若經一部清償而一部消滅，抵
    押權仍為擔保其餘之債權而存在。於此情形，其為執行名義
    之拍賣抵押物裁定之執行力並未因而喪失，抵押人縱使爭執
    抵押債權金額已部分清償，亦無從以異議之訴排除該拍賣抵
    押物之部分執行程序（最高法院102年度台上字第543號裁判
    意旨參照）。
三、經查：
　㈠相對人係以本院110年度司拍字第331號拍賣抵押物裁定為執
    行名義，對系爭不動產聲請強制執行，聲請人則以兩造間借
    款之本金僅有1,094萬7,500元，且約定違約金按年息百分之
    16計算，實屬過高，應予酌減至零為由，提起確認抵押債權
    不存在及債務人異議之訴，業據本院調卷查明屬實。徵諸聲
    請人所提確認抵押債權不存在及債務人異議之訴，係請求確
    認抵押權所擔保之債權於超過1,094萬7,500元，及自110年1
    2月14日起至清償日止，按週年利率百分之16計算之利息部
    分不存在，並請求撤銷系爭執行事件就相對人聲請執行之金
    額超過1,094萬7,500元，及自110年12月14日起至清償日止
    ，按週年利率百分之16計算之利息部分所為之執行程序，其
    對於尚欠相對人1,094萬7,500元，及自110年12月14日起至
    清償日止，按週年利率百分之16計算之利息，並不爭執（見
    本院卷第43頁），足見本件聲請人並不否認其未完全清償抵
    押權所擔保債權之事實，而僅係就抵押權所擔保之債權金額
    有所爭執。則縱使將超過聲請人所不爭執之債權金額部分剔
    除，抵押權仍為擔保1,094萬7,500元，及自110年12月14日
    起至清償日止，按週年利率百分之16計算之利息而存在，依
    民法第873條規定，相對人於未受償上開債權金額前，仍得
    就系爭不動產之全部行使權利，於此情形，拍賣抵押物裁定
    之執行力既未因而喪失，自無從以債務人異議之訴，排除系
    爭執行事件之強制執行程序，本件即無停止執行之必要。
　㈡至抵押債務人或抵押物所有人對於抵押權人聲請拍賣擔保物
    之非訟法院裁定，就其中抵押權債權債務實體法律關係有爭
    執者，提起訴訟時，固得依非訟事件法第74條之1準用同法
    第195條規定，聲請法院許其提供確實之擔保，停止強制執
    行。然觀其立法目的，在於兼顧擔保物權人、主債務人及擔
    保物所有權人之權益，並貫徹司法院大法官釋字第182號解
    釋意旨，可見停止執行與否，應由法院依其提起訴訟所為爭
    執內容，依上開利益衡量是否許其提供相當並確實之擔保以
    停止強制執行，並非抵押債務人或抵押物所有人對於抵押權
    或抵押權所擔保之債權有主張其不存在，即當然必須准予停
    止執行。尤其司法院大法官釋字第182號解釋所稱得停止執
    行之情形，係指抵押人如以法院許可拍賣抵押物之裁定成立
    前實體上之事由「主張該裁定不得為執行名義而提起訴訟」
    之情形，倘抵押債務人或抵押物所有人僅對於抵押權所擔保
    之債權其中部分之存在與否有所爭執，因抵押權尚有應擔保
    而應優先受償之部分債權存在，為執行名義之拍賣抵押物裁
    定之執行力並未因而喪失，抵押權人至少得在兩造所不爭執
    之擔保債權額範圍內對抵押物取償。是無論本案訴訟對於超
    過兩造所不爭執範圍之擔保債權為存在與否之認定，均不影
    響相對人得就不爭執之部分為強制執行之權利，自亦無適用
    上開規定，裁定停止執行之必要，併予敘明。
四、從而，本件聲請人聲請停止執行，非有理由，應予駁回。爰
    為裁定如主文所示。
中　　華　　民　　國　　111 　年　　6 　　月　　30　　日
                  民事第二庭    法  官  林婕妤
以上正本係照原本作成。
如對本裁定抗告須於裁定送達後10日內向本院提出抗告狀，並繳
納裁判費新台幣1,000元。
中　　華　　民　　國　　111 　年　　6 　　月　　30　　日
                                書記官  黃雅慧